臺灣高等法院刑事判決　　　　　　　　 94年度上訴字第811號
上　訴　人
即　被　告　丙○○
指定辯護人　本院公設辯護人 甲○○
上列上訴人因毒品危害防制條例案件，不服臺灣士林地方法院
93年度訴字第456號，中華民國94年1月14日第一審判決（起訴案
號：臺灣士林地方法院檢察署92年度偵字第9754號），提起上訴
，本院判決如下：
    主  文
原判決關於丙○○部分撤銷。
丙○○轉讓第二級毒品，未遂，處有期徒刑貳年陸月。扣案之內
含第二級毒品甲基安非他命及ＭＤＭＡ成分之藥丸參佰顆（淨重
玖壹點肆貳公克），沒收銷燬之；包裝袋參個（包裝重貳點貳陸
公克）沒收。
    事  實
一、丙○○有違反毒品危害防制條例案件前科（不構成累犯），
    於九十二年三月十四日前二日或三日，向不詳姓名之成年人
    購得內摻有第二級毒品甲基安非他命及ＭＤＭＡ成分之黃色
    藥丸三包，而乙○○（已據原審判決轉讓第三級毒品未遂罪
    ，處有期徒刑一年八月確定）於九十二年三月十三日，在某
    不詳舞廳亦購得第三級毒品Ｋ他命一包（淨重三四點四六公
    克），其二人分別基於轉讓第二級毒品、第三級毒品之犯意
    ，約定於九十二年三月十四日，至丙○○堂兄郭春華位在台
    北市大同區○○○路○段二八0號住處樓下，以乙○○所購
    得之上開第三級毒品一包，換取丙○○所有以包裝袋包裹之
    內摻有第二級毒品甲基安非他命及ＭＤＭＡ成分之黃色藥丸
    三包（共計三百顆。淨重九一點四二公克，起訴書誤載為搖
    頭丸，應予更正。包裝重二點二六公克）。嗣於九十二年三
    月十四日晚間九時許，二人依約至該處欲進行交換時，為在
    現場埋伏之行政院海岸巡防署臺北機動查緝隊查獲而未遂。
    丙○○隨即將持有之藥丸丟棄於地上，乙○○則將藏置於七
    星牌煙盒內之Ｋ他命丟棄在桌上而遭查獲。
二、案經行政院海岸巡防署台北機動組報告臺灣臺北地方法院檢
    察署呈請臺灣高等法院檢察署檢察長令轉臺灣士林地方法院
    檢察署檢察官偵查起訴。
    理  由
一、上訴人即被告丙○○經傳喚未據到庭，惟查，上開犯罪事實
    ，業據被告丙○○於原審供認不諱（見原審卷第八十八頁）
    ，並據證人乙○○於本院結證屬實（見本院卷審判筆錄），
    且有黃色藥丸三包扣案可證（見九十二年度偵字第七六0三
    號卷第一一0頁所附之照片）。上開藥丸經鑑定結果，檢出
    第二級毒品甲基安非他命及ＭＤＭＡ成分（淨重九十一點四
    二公克，包裝重二點二六公克），此有法務部調查局九十二
    年九月二日調科壹字第09262612510號檢驗通知書附卷可憑
    （見同上偵查卷第一四一頁）。又上開檢驗僅針對藥丸所含
    毒品種類進行分析，無從提供所含之甲基安非他命及ＭＤＭ
    Ａ淨重各若干等情，亦據該局九十四年四月二十九日調科壹
    字第09400154340號函復本院在卷足參（見本院卷第二八之
    一頁）。被告於偵查中雖供稱伊以為三包都是搖頭丸（即Ｍ
    ＤＭＡ）。惟按犯罪客體錯誤，並不影響犯罪之成立（最高
    法院二十八年上字第一○○八號判例意旨參照）。甲基安非
    他命、ＭＤＭＡ均係毒品危害防制條例第二條第二項第二款
    所規範之第二級毒品。本件被告主觀上既有轉懹第二級毒品
    之犯意，客觀上又有轉讓第二級毒品之行為，是雖扣案之黃
    色藥丸摻有第二級毒品甲基安非他命及ＭＤＭＡ成分，仍無
    礙其轉讓第二級毒品罪名之成立。事證明確，被告轉讓第二
    級毒品之犯行，堪以認定。
二、被告行為後，毒品危害防制條例業於九十二年七月九日修正
    ，並自公布後六個月即九十年一月九日施行。新、舊法就轉
    讓第二級毒品之處罰，規定於第八條第二項，其犯罪之構成
    要件、法定刑亦均屬相同。惟修正後之毒品危害防制條例增
    訂第八條第四項轉讓第四級毒品之處罰規定，及增定第六項
    「轉讓毒品達一定數量者，加重其刑至二分之一，標準由行
    政院定之」之規定，原條文第四項未遂犯之處罰規定則移列
    為第五項。行政院據此於九十三年一月七日發布施行轉讓第
    二級毒品超過十公克以上者，加重其刑至二分之一。經核修
    正前之舊法則無此加重之規定，新、舊法整體比較之結果，
    以舊法有利於被告，依刑法第二條第一項但書之規定，自應
    依修正前之毒品危害防制條例第八條第二項規定論處。
三、核被告丙○○所為，係犯修正前毒品危害防制條例第八條第
    二項、第四項之轉讓第二級毒品未遂罪。其已著手於犯罪之
    實施，未及交付所欲轉讓之第二級毒品，即為行政院海岸巡
    防署台北機動查緝隊隊員查獲，犯罪尚屬未遂，依刑法第二
    十六條前段規定，減輕其刑。持有第二級毒品之行為，為轉
    讓之高度行為所吸收，不另論罪。起訴書「所犯法條」欄記
    載之起訴法條，業經檢察官於原審變更為轉讓第二級毒品罪
    名（見原審卷第七十九頁），附此敘明。
四、原審據以論科，雖非無見。然查，檢察官已就被告持有扣案
    之藥丸三包（淨重九十一點四二公克）提起公訴（誤載均為
    搖頭丸），原判決既認定被告對於其中內摻有第二級毒品甲
    基安非他命成分不知情，即應就此部分犯罪事實諭知不另為
    無罪之判決，乃原審置而不論，僅在事實欄以括號方式註明
    ，自有已受請求之事項未為判決之違法。又原判決對於包裹
    上開第二級毒品之包裝袋三個漏未宣告沒收，亦有不合。被
    告雖未具理由提起上訴，惟原判決關此部分既有上述可議之
    處，自屬無可維持，應予撤銷改判。爰審酌被告丙○○教育
    程度為國中畢業，智識程度不高，職業為水泥工，其轉讓毒
    品之動機，及轉讓之次數、數量，犯罪後坦承犯行，尚知悔
    悟等一切情狀，量處如主文第二項所示之主刑。扣案內含第
    二級毒品甲基安非他命及ＭＤＭＡ成分之藥丸三百顆（淨重
    九十一點四二公克），應依毒品危害防制條例第十八條第一
    項前段規定，不問屬於犯人與否，沒收銷燬之。扣案包裹上
    開毒品之包裝袋三個，並非不可與毒品分離，為毒品之外包
    裝，係用於包裹毒品，防止其裸露、潮溼，便於攜帶轉讓，
    乃供被告轉讓上開毒品所用之物，已據其供明，且自其身上
    查獲，當屬其所有無訛，依同條例第十九條第一項前段諭知
    沒收。
五、被告經合法傳喚，無正當理由不到庭，不待其陳述逕行判決
    。
據上論斷，應依刑事訴訟法第369條第1項前段、第371條、第364
條、第299條第1項前段、修正前毒品危害防制條例第8條第4項、
第2項、第18條第1項前段、第19條第1項前段、刑法第2條第1項
但書、第11條、第26條前段，判決如主文。
本案經檢察官鄭龍照到庭執行職務。
中　　華　　民　　國　　94　　年　　5 　　月　　31　　日
　　　　　　　　　刑事第二十一庭審判長法　官  溫耀源
　　　　　　　　　　　　　　　　　　  法　官  邱同印
　　　　　　　　　　　　　　　　　　  法　官  吳  燦
以上正本證明與原本無異。
如不服本判決，應於收受送達後十日內向本院提出上訴書狀，其
未敘述上訴之理由者並得於提起上訴後十日內向本院補提理由書
（均須按他造當事人之人數附繕本）。
          　　　　　　　　　　　　　　書記官  陳靜姿
中　　華　　民　　國　　94　　年　　5 　　月　　31　　日
附錄：本案論罪科刑法條全文
毒品危害防制條例第8條第2項：
轉讓第二級毒品者，處六月以上五年以下有期徒刑，得併科新臺
幣七十萬元以下罰金。
